臺灣板橋地方法院刑事判決　　　　　　　96年度訴字第1027號
公　訴　人　臺灣板橋地方法院檢察署檢察官
被　　　告　甲○○
　　　　　　　　　　（現於臺灣臺北看守所另案羈押中）
上列被告因毒品危害防制條例案件，經檢察官提起公訴（96年度
毒偵字第944 號），本院受理後被告於準備程序中為有罪之陳述
，經合議庭裁定由受命法官進行簡式審判程序獨任審理，並判決
如下：
    主  文
甲○○施用第一級毒品，累犯，處有期徒刑壹年貳月。
    事  實
一、甲○○前於民國87年間，因違反毒品危害防制條例案件，經
    本院裁定送觀察、勒戒，認有繼續施用毒品傾向，再以87年
    度毒聲字第1073號裁定令入戒治處所施以強制戒治1 年，執
    行戒治滿3 個月後，戒治所認已無繼續戒治之必要，經本院
    裁定停止戒治並付保護管束，嗣保護管束期間於88年8 月3
    日屆滿未經撤銷，視為強制戒治期滿，而經臺灣板橋地方法
    院檢察署檢察官以88年度戒毒偵字第14號為不起訴處分確定
    。復因施用毒品案件，經同署檢察官以92年度毒偵字第1880
    號提起公訴並聲請強制戒治，並由本院以92年度訴字第1876
    號判處應執行有期徒刑10月確定，強制戒治部分，於93年1
    月9 日因法律修正釋放；有期徒刑部分亦已於93年11月9 日
    縮刑期滿執行完畢出監（構成累犯）。又甲○○另因竊盜案
    件，經本院以94年度簡上字第524 號判處有期徒刑5 月確定
    ，甫於95年7 月16日縮刑期滿執行完畢出監（構成累犯）。
二、甲○○明知海洛因為毒品危害防制條例所列管之第一級毒品
    ，不得非法施用，竟仍基於施用第一級毒品海洛因之犯意，
    於96年1月22日凌晨1時許（起訴書載為警於96年1月22日17
    時許採尿回溯前26小時內之某時），在臺北縣三峽鎮文化醫
    院附近之新橋橋下（起訴書載為不詳處所），藉將海洛因摻
    入香菸內點燃吸食之方式，而施用第一級毒品海洛因1 次。
    嗣甲○○於96年1月22日15時許，在臺北縣三峽鎮○○路233
    巷18弄旁之產業道路墳墓後方為警查獲。
三、案經臺北縣政府警察局三峽分局報請臺灣板橋地方法院檢察
    署檢察官偵查起訴。
    理  由
一、上揭犯罪事實，業據被告甲○○於本院準備程序、審理時供
    認不諱（本院卷第32、38頁），且其於上開時、地為警查獲
    後，所採集之尿液經送檢驗結果，確呈鴉片類陽性反應，有
    臺北縣政府警察局三峽分局查獲毒品危害防制條例案姓名對
    照表、臺灣檢驗科技股份有限公司96年2 月8 日編號CH/200
    7/11298 號濫用藥物尿液檢驗報告在卷足憑（見偵查卷第28
    、58頁），足堪採認為被告前揭自白之佐證。又按毒品危害
    防制條例於92年7 月9 日修正公布，自93年1 月9 日施行，
    其中第20條、第23條將施用毒品之刑事處遇程序，區分為「
    初犯」及「五年內再犯」、「五年後再犯」。依其立法理由
    之說明：「初犯」，經觀察、勒戒或強制戒治後，應為不起
    訴處分或不付審理之裁定；經觀察、勒戒或強制戒治執行完
    畢釋放後，「五年內再犯」者，因其再犯率甚高，原實施之
    觀察、勒戒及強制戒治既已無法收其實效，爰依法追訴或裁
    定交付審理。至於經觀察、勒戒或強制戒治執行完畢釋放後
    ，「五年後再犯」者，前所實施之觀察、勒戒或強制戒治已
    足以遮斷其施用毒品之毒癮，為期自新及協助其斷除毒癮，
    仍適用「初犯」規定，先經觀察、勒戒或強制戒治之程序。
    從而依修正後之規定，僅限於「初犯」及「五年後再犯」二
    種情形，始應先經觀察、勒戒或強制戒治程序。倘被告於五
    年內已再犯，經依法追訴處罰，縱其第三次（或第三次以上
    ）再度施用毒品之時間，在初犯經觀察、勒戒或強制戒治執
    行完畢釋放5 年以後，已不合於「五年後再犯」之規定，且
    因已於「五年內再犯」，顯見其再犯率甚高，原實施觀察、
    勒戒或強制戒治，已無法收其實效，即應依該條例第十條處
    罰（最高法院95年度第7 次刑事庭會議決議參照）。揆諸本
    件被告前於87年間，因違反毒品危害防制條例案件，經本院
    裁定送觀察、勒戒，認有繼續施用毒品傾向，再以87年度毒
    聲字第1073號裁定令入戒治處所施以強制戒治1 年，執行戒
    治滿3 個月後，戒治所認已無繼續戒治之必要，經本院裁定
    停止戒治並付保護管束，嗣保護管束期間於88年8 月3 日屆
    滿未經撤銷，視為強制戒治期滿，經上開檢察署檢察官以88
    年度戒毒偵字第14號為不起訴處分確定，復因施用毒品案件
    ，經同署檢察官以92年度毒偵字第1880號提起公訴並聲請強
    制戒治，並由本院以92年度訴字第1876號判處應執行有期徒
    刑10月確定，強制戒治部分，於93年1 月9 日因法律修正釋
    放；有期徒刑部分亦已於93年11月9 日縮刑期滿執行完畢出
    監，以上有電腦列印本院92年度訴字第1876號刑事判決書、
    臺灣高等法院被告前案紀錄表各1 份附卷可稽，參諸前開說
    明，自無再經觀察、勒戒及強制戒治之必要，而得逕行追訴
    、處罰。故綜上，本件事證明確，被告犯行洵堪認定，應予
    依法論罪科刑。
二、核被告甲○○所為，係犯毒品危害防制條例第10條第1 項之
    施用第一級毒品罪。被告施用前後持有第一級毒品之低度行
    為，為進而施用之高度行為所吸收，不另論罪。再查被告有
    如前揭事實欄一所載之論罪科刑紀錄，此有前述臺灣高等法
    院被告前案紀錄表附卷可稽，被告於5 年內故意再犯有期徒
    刑以上之本罪，為累犯，應依法加重其刑。爰審酌被告前已
    有多次施用毒品之行為，其經觀察勒戒後又犯本罪，顯見悔
    意不深，並考量其犯罪性質係屬戕害自己身心健康，與犯罪
    後供認犯行之態度及其他一切情狀，量處如主文所示之刑。
三、又警於查獲被告甲○○時雖另扣得注射針筒3 支以及有海洛
    因殘渣之袋1 個，並謂其中1 支注射針筒及該殘渣袋乃被告
    所有所持有而供犯罪所用之物，併請求本院宣告沒收云云。
    然查，被告已於本院準備程序、審理時堅稱前揭扣案注射針
    筒1 支乃其用以注射皮膚用藥品之器具，與伊所涉施用毒品
    之犯行無關，另該有海洛因殘渣之袋並非伊所有之物，亦非
    伊所施用，乃鄭文清與江玉珍所有等語。茲本院查無證據可
    以證明上開注射針筒及有海洛因殘渣之袋確經被告供以施用
    海洛因、或為施用後所剩餘之物品（即與被告之犯行並無關
    聯），且該有海洛因殘渣之袋復屬他人犯罪之證據（依鄭文
    清與江玉珍於警詢之供述，上開物品乃其等使用過之物品，
    偵查卷第7 頁、9 頁反面），爰不於本案為沒收之諭知（最
    高法院93年度台上字第744 號判決意旨參照）。
四、又被告甲○○雖因先前曾於95年11月20日晚上某時起至同年
    12月21 日3時許止，有多次施用毒品海洛因之行為，而於96
    年4 月25日經本院以96年度訴字第126 號（以下稱前案）判
    決有罪，此有前案之電腦列印判決書、前述前案紀錄表可佐
    ，然因本件被告施用毒品海洛因之行為與前案犯行時間相較
    ，客觀上已相距一月之久，其區隔明顯，難認彼此間有時間
    密接、行為反覆之集合犯、接續犯等情事，甚至被告於本案
    準備程序、審理中更陳稱：「我出去後想要戒治，但是在路
    邊身體不舒服，朋友將摻有海洛因之香菸，給我吸食，我沒
    有一直吸食毒品的意思，我知道吸食毒品不好，想要戒掉」
    、「我確實想要戒毒，這是因為路邊我身體痛，朋友看到我
    這樣痛，他才拿香菸給我用‧‧‧」等語（本院卷第32、38
    頁），可見本件被告其於出獄後主觀上本即有戒絕毒品之意
    思，而本件又係基於偶然之原因（身體不適）方才為施用毒
    品之舉止，堪認本件應屬被告於95年12月21日該次為警查獲
    以後另行起意所致，即與其前案所為犯行間並非本於包括一
    罪之主觀犯意而為，應可認定，是以本院本件仍得為實體上
    之審究，附此說明。
五、按除被告所犯為死刑、無期徒刑、最輕本刑為三年以上有期
    徒刑之罪或高等法院管轄第一審案件者外，於第一次審判期
    日前之準備程序進行中，被告先就被訴事實為有罪之陳述時
    ，審判長得告知被告簡式審判程序之旨，並聽取當事人、代
    理人、辯護人及輔佐人之意見後，裁定進行簡式審判程序，
    刑事訴訟法第273 條之1 第1 項定有明文。經核本件被告甲
    ○○所犯係死刑、無期徒刑、最輕本刑為3 年以上有期徒刑
    以外之罪，其於準備程序中就被訴事實為有罪之陳述，經法
    官告知簡式審判程序之旨，並聽取公訴人及被告之意見後，
    本院合議庭認宜進行簡式審判程序，爰依首揭規定合議裁定
    由受命法官獨任進行簡式審判程序，併此敘明。
據上論斷，應依刑事訴訟法第273 條之1 第1 項、第299 條第1
項前段，毒品危害防制條例第10條第1 項，刑法第11條前段、第
47 第1項，判決如主文。
本案經檢察官朱學瑛到庭執行職務。
中　　華　　民　　國　　96　　年　　5 　　月　　9　　日
　　　　　　　　　刑事第三庭法  官  蕭胤瑮
上列正本證明與原本無異。
如不服本判決，應於判決送達後十日內向本院提出上訴狀（應附
繕本），上訴於臺灣高等法院。
                            書記官  黃炎煌
中　　華　　民　　國　　96　　年　　5 　　月　　9 　　日
附錄：本案論罪科刑法條全文
毒品危害防制條例第10條
施用第一級毒品者，處 6 月以上 5 年以下有期徒刑。
施用第二級毒品者，處 3 年以下有期徒刑。
